臺灣新竹地方法院民事裁定  
110年度事聲字第33號
異  議  人  余姿芳  
相  對  人  陳望吉  



上列當事人間返還提存物事件，異議人對於中華民國110年11月1
0日本院司法事務官所為110年度司聲字第403號裁定提出異議，
本院裁定如下：
    主  文
異議駁回。
異議程序費用由異議人負擔。
    理  由
一、按司法事務官處理事件所為之處分，與法院所為者有同一之
    效力。當事人對於司法事務官處理事件所為之終局處分，得
    於處分送達後10日之不變期間內，以書狀向司法事務官提出
    異議。司法事務官認前項異議有理由時，應另為適當之處分
    ；認異議為無理由者，應送請法院裁定之。法院認第1項之
    異議為有理由時，應為適當之裁定；認異議為無理由者，應
    以裁定駁回之，民事訴訟法第240條之3、第240條之4第1、2
    、3項分別定有明文。查本院司法事務官於民國110年11月10
    日以110年度司聲字第403號裁定准予返還相對人之提存物，
    異議人於收受該裁定送達後10日內具狀聲明異議，本院司法
    事務官認其異議無理由而送請本院裁定，經核與上開規定相
    符，先予敘明。
二、次按訴訟終結後，供擔保人證明已定20日以上之期間，催告
    受擔保利益人行使權利而不行使者，法院應依供擔保人之聲
    請，以裁定命返還其提存物，民事訴訟法第104條第1項第3
    款定有明文。前開規定，於其他依法令供訴訟上之擔保者準
    用之，並為同法第106條所規定。而所謂訴訟終結係指本案
    之訴訟已經確定或和解等情形而言。又所謂受擔保利益人行
    使其權利，應指行使因供擔保惹起訴訟行為所生之損害賠償
    請求權而言。債務人原係聲請停止執行，因而提供擔保，故
    於訴訟終結後，相對人如認因該停止執行之裁定，致受有損
    害，而依前開規定提起訴訟，請求損害賠償，方得謂受擔保
    利益人行使其權利(最高法院87年度台抗字第454號裁定、87
    年台抗字第681號裁定意旨參照)。
三、本件異議意旨略以：
　　異議人於106年8月8日借款新臺幣(下同)200萬元予第三人葉
    棋燐，雙方約定清償日為107年11月8日，利息則按月息1.5
    分計算即每月3萬元，並以葉棋燐名下坐落新竹市○○段00000
    0地號土地(面積：495平方公尺，權利範圍：348/5600)及其
    上同段646建號(面積：79.81平方公尺，權利範圍：全部，
    門牌號碼新竹市○○街000巷00號)建物(下稱系爭不動產)設定
    抵押權為擔保。詎葉棋燐於106年11月22日、12月22日、107
    年1月22日、2月10日、3月23日、5月14日、6月11日、8月8
    日各清償利息3萬元後，即未為任何給付，異議人因而向法
    院聲請拍賣系爭不動產，經本院以108年度司拍字第8號准許
    ，異議人持向本院聲請對系爭不動產強制執行，經本院以10
    8年度司執字第13298號受理。嗣相對人於上開強制執行程序
    終結前，主張系爭不動產為其所有，係借名登記於葉棋燐名
    下，除終止與葉棋燐之借名登記契約外，並代位葉棋燐提起
    債務人異議之訴，同時提供擔保金54萬元，以停止系爭強制
    執行程序。上開訴訟業經本院以108年度訴字第358號判決確
    認異議人與葉棋燐就系爭不動產所設定之抵押權，其擔保債
    權總金額於超過185萬元部分不存在，另確認異議人對葉棋
    燐就本院前揭拍賣抵押物裁定所載債權金額200萬元，於超
    過185萬元部分不存在確定在案。相對人雖於110年2月5日清
    償1,870,030元，惟僅清償借貸部分本金185萬元，尚積欠10
    7年9月至110年1月之利息合計84萬元，則其所提存之擔保金
    54萬元應清償此部分利息，及補償本金15萬元，是本件應供
    擔保之原因尚未消滅，原裁定竟准予發還擔保金予相對人，
    於法顯有違誤，為此聲明異議，請求廢棄原裁定等語。
四、經查：
(一)異議人前以第三人葉棋燐向其借款，並以系爭不動產設定抵
    押權予異議人，葉棋燐卻未依約清償為由，向本院聲請拍賣
    抵押物，經本院以108年度司拍字第8號裁定准予拍賣抵押物
    ，並經本院以108年度司執字第13298號拍賣抵押物強制執行
    事件受理。相對人則以其為系爭不動產之所有人，係借名登
    記於葉棋燐名下，代位葉棋燐提起債務人異議之訴，並聲請
    停止強制執行，經本院以108年度聲字第60號裁定准予相對
    人為異議人供擔保54萬元後，系爭執行事件之執行程序於本
    院108年度訴字第358號債務人異議之訴判決確定、和解或撤
    回起訴前暫予停止，並以本院108年度存字第312號提存事件
    提存在案。嗣系爭債務人異議之訴經本院判決：1.確認異議
    人與葉棋燐間就系爭不動產，經新竹市地政事務所106空白
    字第170810號收件，於106年8月9日登記、擔保債權總金額2
    70萬元之抵押權，其擔保債權總金額於超過185萬元部分不
    存在；2.確認異議人對葉棋燐就本院108年度司拍字第8號拍
    賣抵押物裁定所載債權金額200萬元，於超過185萬元部分不
    存在；3.相對人其餘之訴駁回。相對人雖提起上訴，惟經臺
    灣高等法院以109年度上字第56號判決駁回上訴，相對人復
    提起上訴，經最高法院以110年度台上字第647號以上訴不合
    法裁定駁回確定等情，有前開裁定、判決書及提存書附卷可
    憑，並經本院調取108年度司執字第13298號執行案卷核閱屬
    實。
(二)又相對人於系爭債務人異議之訴終結後，於110年3月29日以
    竹北成功郵局第73號存證信函，催告異議人於文到20日內就
    上開停止執行事件受有之損害行使權利，該函已送達異議人
    於新北市○○區○○路0段000號5樓之住所，有存證信函、掛號
    郵件收件回執、個人戶籍資料查詢結果在卷可稽（見原審卷
    第11至13頁、第22頁）。而異議人未於上開催告期間對相對
    人提起訴訟行使其權利乙節，亦有本院民事紀錄科110年10
    月19日查詢表及臺灣新北地方法院110年11月4日新北院賢文
    字第1100001805號函可參（見原審卷第15、17頁），則相對
    人已於訴訟終結後，定20日以上期間催告受擔保利益人即異
    議人行使權利而未行使，堪以認定，從而，相對人依民事訴
    訟法第106條準用同法第104條第1項第3款規定，聲請法院裁
    定返還提存物，洵屬有據，應予准許。從而，原裁定准予返
    還相對人於本院108年度存字第312號提存事件所提存之擔保
    金54萬元，於法並無違誤。
(三)至異議人主張相對人提存之擔保金54萬元，應清償系爭債務
    107年9月至110年1月之利息84萬元，及補償本金15萬元云云
    ，惟查，相對人代位葉棋燐所提債務人異議之訴，業經本院
    以108年度訴字第358號判決確認異議人與葉棋燐間就系爭不
    動產所設定系爭抵押權，其擔保債權總金額於超過185萬元
    部分不存在確定在案，而系爭抵押權所擔保債權本金185萬
    元，業經相對人於110年2月5日全數清償完畢而塗銷查封登
    記，有執行(調查)筆錄、強制執行金額計算書、本院民事執
    行處110年2月26日新院嶽108司執莊字第13298號函及新竹市
    地政事務所110年3月8日新地登字第1100001811號函附上開
    執行卷可佐，亦為異議人所不爭執，足見系爭強制執行事件
    業因相對人全數清償債務而終結。異議人雖稱系爭債務尚有
    利息未清償等語，然觀之系爭抵押權設定契約書之「利息」
    欄及「遲延利息」欄均記載「無」，則異議人縱與其債務人
    就系爭債務約定利息，惟既未記載於系爭抵押權設定契約書
    擔保之範圍內，及就此部分設定抵押權登記，自為系爭抵押
    權效力所不及，而得對於相對人主張權利。是異議人前開主
    張，洵無足採，其據以指摘原裁定不當，為無理由，應予駁
    回。
五、據上論結，本件聲明異議為無理由，爰依民事訴訟法第240
    條之4第3項，裁定如主文。
中　　華　　民　　國　　110 　年　　12　　月　　17　　日
                  民事第二庭法　　　官　王佳惠
以上正本係照原本作成。
如對本裁定抗告須於裁定送達後10日內向本院提出抗告狀。
中　　華　　民　　國　　110 　年　　12　　月　　17　　日
                            書  記  官　黃伊婕